【裁判字號】    99,台上,4944
【裁判日期】    990805
【裁判案由】    妨害性自主
【裁判全文】
最高法院刑事判決            九十九年度台上字第四九四四號
上  訴  人  台灣高等法院台南分院檢察署檢察官
被      告  甲○○
選任辯護人  陳國瑞律師
上列上訴人因被告妨害性自主案件，不服台灣高等法院台南分院
中華民國九十九年六月十五日第二審判決（九十九年度上訴字第
三九０號，起訴案號：台灣雲林地方法院檢察署九十八年度偵字
第五七三０號），提起上訴，本院判決如下：
    主  文
上訴駁回。
    理  由
按刑事訴訟法第三百七十七條規定，上訴於第三審法院，非以判
決違背法令為理由，不得為之。是提起第三審上訴，應以原判決
違背法令為理由，係屬法定要件。如果上訴理由書狀並未依據卷
內訴訟資料，具體指摘原判決不適用何種法則或如何適用不當，
或所指摘原判決違法情事，顯與法律規定得為第三審上訴理由之
違法情形，不相適合時，均應認其上訴為違背法律上之程式，予
以駁回。本件公訴意旨以：被告甲○○見被害人Ａ女因中度智能
障礙較為可欺，即於民國九十七年十一月十五日下午一時許，駕
駛小客車至Ａ女住處載其至○○縣○○鎮○○路旁某樹下，以違
反Ａ女意願之強暴脅迫方式，在車內恫嚇Ａ女不能下車，並以手
摸Ａ女之胸部、下體，且以手壓住Ａ女之頭部，強令Ａ女親吻被
告生殖器，復以手指及生殖器插入Ａ女陰道，加以強制性交得逞
，因認被告涉犯刑法第二百二十二條第一項第三款加重強制性交
罪嫌等語。原審經審理結果，認定被告與Ａ女於案發前即有往來
，且於案發當日被告確有載Ａ女外出，並與Ａ女在車上為性交行
為後載其返家等情，惟據被告辯稱當時係經Ａ女同意而為等語，
經查：(一)依Ａ女於第一審交互詰問所稱：被告「叫我不行跟我媽
講」，「他說如果我講的話，就裝作沒有」，「跟我說不要開車
門」等語以觀，被告並無以任何言語恐嚇Ａ女，亦無對Ａ女施以
任何暴力，而僅僅要求Ａ女勿下車及勿將性交乙事告知其母。(二)
Ａ女於偵審中對於被告有無以手壓其頭為被告口交乙節，前後陳
述不一。又Ａ女身材較高大、被告較矮小，被告何能如Ａ女所述
在Ａ女用手腳反抗下，以手抓Ａ女之手及頭，並將Ａ女之腳抬起
，再脫下自己及Ａ女之長褲，在空間狹窄之小客車內順利制伏Ａ
女以遂行強制性交之犯行。再者，Ａ女之母知悉案發當日Ａ女與
被告外出後返家，且未發覺Ａ女有任何異狀。苟如Ａ女所述，被
告當時以手抓Ａ女手及頭，Ａ女亦曾加以反抗，則Ａ女於返家時
勢必一身狼狽而為其母查覺有異，被告又豈敢於性交後即載Ａ女
返家而不怕Ａ女向其母告狀？因認Ａ女之指訴有瑕疵，難據為不
利被告之認定。(三)○○醫院對Ａ女為司法精神鑑定結果，雖謂Ａ
女於遭遇性侵害事件時，仍知反抗，卻因應變能力差，而在用手
腳推開對方無效後，不知如何處理，導致被性侵害，故推測Ａ女
並非自願或不知反抗，而係缺乏有效應變能力等情。茲以該鑑定
係採信Ａ女片面之詞所為推測之結論，而如前所述，Ａ女之陳述
既經認定難以採信，自不能以該鑑定資為不利被告之認定。(四)Ａ
女之陳述既有瑕疵，其真實性即有合理可疑，公訴人執以舉證無
從說服法院形成被告有罪之心證，因予維持第一審諭知被告無罪
之判決，駁回檢察官在第二審之上訴。從形式上觀察，原判決並
無違背法令情事。檢察官上訴意旨對於原判決上開論斷被告並未
對Ａ女言詞恐嚇或施以暴力、Ａ女之指訴有瑕疵及該鑑定無從採
信等項，既未依據卷證資料加以指摘，而徒就鑑定報告自為不同
解讀，逕以「被害人對於違反其意願之性侵害」為前提，指摘原
判決認定Ａ女仍有反抗能力乙節，有理由不備、矛盾之違法，另
則但憑己見謂原判決採證違反論理及經驗法則云云，自不足據以
辨認原判決已具備違背法令之形式要件。本件上訴違背法律上之
程式，應予駁回。
據上論結，應依刑事訴訟法第三百九十五條前段，判決如主文。
中    華    民    國  九十九  年    八    月    五    日
                      最高法院刑事第十庭
                          審判長法官  花  滿  堂
                                法官  黃  正  興
                                法官  陳  東  誥
                                法官  林  錦  芳
                                法官  洪  昌  宏
本件正本證明與原本無異
                                      書  記  官
中    華    民    國  九十九  年    八    月    九    日
                                                      Ｅ

司法院資訊處製作；財團法人民間司法改革基金會備份。
